【裁判字號】    89,易,1164
【裁判日期】    890824
【裁判案由】    竊盜
【裁判全文】
臺灣臺南地方法院刑事判決                        八十九年度易字第一一六四號
    公  訴  人  臺灣臺南地方法院檢察署檢察官
    被      告  丙○○
右列被告因竊盜等案件，經檢察官提起公訴（八十九年度偵緝字第三二０號），及臺
灣臺南地方法院檢察署檢察官移送併案（八十九年度偵字第三六三七號、八十九年度
偵緝字第三一四號），及臺灣高雄地方法院檢察署檢察官移送併案（八十九年度偵字
第六八二八號），本院判決如左：
    主  文
丙○○連續攜帶凶器竊盜，累犯，處有期徒刑貳年，扣案瑞士刀工具壹組沒收。又行
使偽造私文書，足以生損害於公眾或他人，累犯，處有期徒刑壹年肆月，如附表二所
示偽造之「乙○○」署押伍枚及所捺指印拾枚，均沒收。應執行有期徒刑參年貳月，
扣案瑞士刀工具壹組、如附表二所示偽造之「乙○○」署押伍枚及所捺指印拾枚，均
沒收。
    事  實
一、丙○○前因違反麻醉藥品管理條例案件，經臺灣高雄地方法院判處有期徒刑六月
    ，於民國八十五年四月八日執行完畢，猶不知悔改。丙○○於八十六年年底在高
    雄市楠梓區○○○路一七五四巷四二之一號乙○○住處附近，拾得乙○○所遺失
    之國民身分證一枚（檢察官誤載為駕駛執照），竟意圖為自己不法之所有而侵占
    之（侵占遺失物部分，已罹於時效，不另為免訴之判決），復為躲避通緝，於不
    詳時間、地點，將上開拾得之乙○○身分證交付予姓名、年籍均不詳綽號「富哥
    」之成年男子，並與「富哥」共同基於偽造特種文書之犯意聯絡，由「富哥」偽
    造乙○○名義之駕駛執照一張，並由丙○○提供其本人之相片予「富哥」，再由
    「富哥」將丙○○之相片貼覆於上開偽造之乙○○名義之駕駛執照上後，交由丙
    ○○伺機使用，足以生損害於乙○○及監理機關對於車輛管理之正確性。丙○○
    復基於意圖為自己不法所有之概括犯意，連續於附表一所示之時間、地點，以如
    附表所列之方法，竊取如附表所示之自小客車得逞。嗣於翌（即二十四）日凌晨
    三時四十分許，丙○○因再度駕駛所竊得之ＴＱ—九二五二號自小客車，在臺南
    市○○街一一五號前為臺南市警察局第三分局（下稱第三分局）員警當場查獲，
    並扣得丙○○所有，客觀上可供凶器使用、供竊取前開自小客車之瑞士刀工具一
    組，而帶回第三分局製作筆錄。詎丙○○為免暴露身分並圖逃避刑責，竟基於行
    使偽造特種駕照之概括犯意，冒用乙○○之名應訊，先基於行使偽造駕照之單一
    犯意，於同日上午七時許，同日下午四時二十分許，接續二次在第三分局海南派
    出所（警訊時）、臺灣臺南地方法院檢察署第九偵查庭（該署檢察官初訊時）出
    示上開偽造之乙○○駕照而行使之。且基於同一犯意，接續在如附表二所示各時
    間在該附表所示各被告權利告知單、警訊筆錄、偵訊筆錄內偽簽「乙○○」之署
    押並捺指印，並將上開二紙權利告知書持以行使交回警方及檢察官，均足以生損
    害於司法機關刑罰權行使之正確性與乙○○。後於八十九年一月二十一日上午十
    一時許在高雄縣大寮鄉○○村○○路三七四號前為警盤查時，為逃避警方之查緝
    ，復出示上開偽造之「乙○○」駕駛執照而行使之，而為警方當場識破，並扣得
    上開偽造之「乙○○」駕駛執照一枚。
二、案經臺灣臺南地方法院檢察署檢察官自動簽分偵查起訴暨併案審理。
    理  由
一、右揭事實，業據被告丙○○迭於警訊、偵查及本院審理中坦承不諱，核與被害人
    戊○○、丁○○於警訊時指述遭竊情節相符，並有贓物認領保管單二紙附卷可稽
    ，復有被告行竊時使用之瑞士刀工具一組扣案可資佐證。另被告偽造署押、文書
    之犯行，亦有如附表二所示各項筆錄等文書附卷可憑，本件事證明確，被告犯行
    洵堪認定，應依法論科。
二、按刑法第三百二十一條第一項第三款所謂凶器，凡於人之生命身體之安全，易生
    危險者均屬之，因攜帶凶器行竊，只需行竊時攜帶具有危險性之凶器為已足，並
    不以主觀上有以該凶器行兇之意圖為必要，最高法院七十年度台上字第六一一０
    號判決、七十一年度台上字第七二八號判決均採同一見解。被告丙○○連續持瑞
    士刀工具一組，以附表一所示之方法，竊取附表一所示之自小客車，核其所為，
    係犯刑法第三百二十一條第一項第三款之攜帶凶器竊盜罪。被告先後二次犯行，
    時間緊接，方法相同，觸犯構成要件相同之罪名，顯係基於概括之犯意為之，應
    依連續犯規定論以一罪，並加重其刑。臺灣臺南地方法院檢察署於八十九年四月
    二十四日以甲○清孝八九偵緝０００三一四字第二三六二九號函移送併案審理該
    署八十九年度偵字第三六三七號及八十九年度偵緝字第三一四號案件中如附表一
    編號二所示之犯罪事實，與前開起訴竊盜部分既具有連續犯之裁判上一罪關係，
    本院自得併予審究，附此敘明。
三、另被告將拾得之身分證交予姓名、年籍均不詳綽號「富哥」之成年男子，並與「
    富哥」共同基於偽造特種文書之犯意聯絡，由「富哥」偽造乙○○名義之駕駛執
    照一枚，並由丙○○提供其本人之相片予「富哥」，再由「富哥」將丙○○之相
    片貼覆於上開偽造之乙○○名義之駕駛執照上後，交由丙○○於警察、檢察官查
    驗時出示之行為，係犯刑法二百十六條、第二百十二條之行使偽造特種文書罪，
    其偽造特種文書之低度行為，應為其行使之高度行為所吸收，不另論罪。被告與
    綽號「富哥」間，就上揭行使偽造特種文書犯行，有犯意之聯絡及行為之分擔，
    皆為共同正犯。被告先後二次行使偽造特種文書犯行，時間緊接，方法相同，觸
    犯構成要件相同之罪名，顯係基於概括之犯意為之，應依連續犯規定論以一罪，
    依法加重其刑。臺灣高雄地方法院檢察署於八十九年五月五日以雄檢銅淡八九偵
    六八二八字第三一七０三號函移送併案審理該署八十九年度偵字第六八二八號案
    件中行使偽造特種文書部分，與前揭起訴行使偽造特種文書部分既具有連續犯之
    裁判上一罪關係，本院自得併予審究，附此敘明。又被告於如附表二各筆錄及權
    利告知書等文件上偽簽「乙○○」之姓名及捺指印，核其所為，係犯刑法第二百
    十七條第一項之偽造署押罪。被告於如附表二編號四被告權利告知單上所為偽造
    署押之行為，雖未據公訴人起訴，惟該部分與經起訴之偽造署押事實有事實上一
    罪關係，本院自應併予審究。查被告於查獲後因欲規避刑責而隱匿其真實身分，
    故其先後多次偽造「乙○○」之署押及捺指印，應係基於單一犯意之決意而接續
    為之，屬實質上一罪，應論以單純之偽造署押之一行為。再按偵訊權利告知程序
    為員警依刑事訴訟法第九十五條規定，所應踐行之偵查程序，其所製作之偵訊權
    利告知單（一式二聯，告知聯及存查聯），交由受訊者簽名、捺印，係確保受訊
    者於接受訊問時，對於其依法享有之緘默權、選任辯護人權及請求調查證據等權
    利已受合法告知之意思表示，自屬文書之一種。被告於如附表二編號一偽造「乙
    ○○」之署押並捺指印、編號四偽造「乙○○」之署押以為上開意思表示之行為
    ，並持以行使交付司法警察，核其所為，係犯刑法第二百十六條、第二百十條之
    行使偽造私文書罪，被告基於單一犯罪之決意，接續於如附表二編號一、四所示
    之權利告知單上偽造「乙○○」之署押、捺指印之行為，為偽造私文書之部分行
    為，其偽造私文書之低度行為，復為行使之高度行為所吸收，均不另論罪。公訴
    人就被告行使偽造如附表二編號一、四所示之權利告知單之行為，雖漏未起訴，
    惟因與已起訴之偽造署押部分有實質上一罪關係，為起訴效力所及，本院亦應併
    予審究。被告所犯連續行使偽造特種文書罪與另犯偽造署押罪、行使偽造私文書
    罪等罪間，有方法、結果之牽連關係，應從較重之行使偽造私文書罪處斷。另按
    案件時效已完成者，應為免訴之判決，刑事訴訟法第三百零二條第二款定有明文
    。查本件被告係於八十六年底將拾得之身分證據為己有乙節，業據被告自承在卷
    （見本院八十九年八月十日審判筆錄），核其所為，係犯刑法第三百三十七條之
    侵占遺失物罪，其因逃匿經臺灣臺南地方法院檢察署於八十七年十月四日通緝，
    致偵查之程序不能開始、繼續，迄至八十九年一月二十一日始將被告緝獲，依刑
    法第八十條、第八十三條之規定，追訴權之時效已完成，本應對前開侵占遺失物
    之犯行為免訴之諭知，惟公訴人既以該犯行與前開論罪科刑部分有裁判上一罪關
    係，故不另為免訴之諭知。
四、被告所犯連續攜帶凶器竊盜罪與行使偽造私文書罪間，犯意個別，行為互殊，應
    依刑法第五十條之規定，予以分論併罰。又被告有如事實欄所載之犯罪科刑執行
    情形，有臺灣高等法院被告全國前案紀錄表一份在卷可稽，其受有期徒刑之執行
    完畢後五年內再犯本件有期徒刑以上之前揭各罪，均屬累犯，均遞加重其刑。爰
    審酌被告之品行、犯罪動機、目的、手段及行竊自小客車對於被害人所生之危害
    、行竊次數、經警查獲後，復意圖免刑責，竟冒名應訊，欲入人罪，所生危害非
    輕，惟犯後尚均能坦承犯行，態度尚稱良好等一切情狀，分別量處如主文所示之
    刑，並定其應執行之刑，以資懲儆。
五、扣案之瑞士刀工具一組，係供行竊所用之物，且為被告所有，業經被告供承在卷
    （見本院八十九年八月十日審判筆錄），併依法宣告沒收之。扣案之偽造駕駛執
    照一張，係被告行使偽造之特種文書犯行所用之物，且為被告所有，亦據被告陳
    稱在卷（見本院八十九年六月十六日訊問筆錄），亦依法宣告沒收之。另被告於
    附表二所示之筆錄、權利告知單上所偽造「乙○○」之署押五枚及所捺指印十枚
    ，依刑法第二百十九條之規定，併予宣告沒收。
六、臺灣臺南地方法院檢察署於八十九年四月二十四日以甲○清孝八九偵緝０００三
    一四字第二三六二九號函移送併案審理該署八十九年度偵字第三六三七號及八十
    九年度偵緝字第三一四號案件中被告所犯如附表一編號一所示之犯行，與上開被
    告所犯竊盜部分及偽造文書之行為為相同事實，本院業已審究如上，併此敘明。
據上論斷，應依刑事訴訟法第二百九十九條第一項前段、刑法第二十八條、第五十六
條、第三百二十一條第一項第三款、第二百十六條、第二百十二條、第二百十條、第
二百十七條第一項、第五十五條、第四十七條、第五十一條第五款、第三十八條第一
項第二款、第二百十九條、罰金罰鍰提高標準條例第一條前段，判決如主文。
本案經檢察官陳誌銘到庭執行職務。
中      華      民      國      八十九      年    八    月    二十四    日
                                      臺灣臺南地方法院刑事第二庭
                                          審判長法  官  林  勇  奮
                                                法  官  王  獻  楠
                                                法  官  鄭  燕  璘
右正本證明與原本無異。
如不服本判決，應於判決送達後十日內，向本院提出上訴狀。
                                                書記官  田  富  蓉
中      華      民      國      八十九      年    八    月    二十五    日
附錄本案論罪科刑法條全文：
刑法第二百十條
偽造、變造私文書，足以生損害於公眾或他人者，處五年以下有期徒刑。
刑法第二百十二條
偽造、變造護照、旅券、免許證、特許證及關於品行、能力服務或其他相類之證書、
介紹書，足以生損害於公眾或他人者，處一年以下有期徒刑、拘役或三百元以下罰金
。
刑法第二百十六條
行使第二百十條至第二百十五條之文書者，依偽造、變造文書或登載不實事項或使登
載不實事項之規定處斷。
行法第二百十七條
偽造印章、印文或署押，足以生損害於公眾或他人者，處三年以下有期徒刑。盜用印
章、印文或署押，足以生損害於公眾或他人者，亦同。
刑法第三百二十一條第一項
犯竊盜罪而有左列情形之一者，處六月以上五年以下有期徒刑：
  一於夜間侵入住宅或有人居住之建築物、船艦，或隱匿其內而犯之者。
  二毀越門扇、牆垣或其他安全設備而犯之者。
  三攜帶兇器而犯之者。
  四結夥三人以上而犯之者。
  五乘火災、水災或其他災害之際而犯之者。
  六在車站或埠頭而犯之者。
附表一：
┌──┬──────┬──────┬───┬─────────────┐
│編號│  犯罪時間  │  犯罪地點  │被害人│   行竊方法及所得財物     │
│    │            │            │      │                          │
├──┼──────┼──────┼───┼─────────────┤
│    │八十七年二月│臺南市○○路│戊○○│以瑞士刀工具一組，撬開車牌│
│一  │二十三日凌晨│六段七巷口  │      │號碼ＴＱ—九二五二號自小客│
│    │三、四時許  │            │      │車之車門鎖，再發動自小客車│
│    │            │            │      │電源鎖，竊取該車。        │
├──┼──────┼──────┼───┼─────────────┤
│    │八十七年二月│臺南市○○路│丁○○│同右方法撬開車牌號碼ＵＩ—│
│二  │中旬        │與長榮路五段│      │二九三九號自小客車車門鎖，│
│    │            │路口        │      │再發動自小客車電源鎖，竊取│
│    │            │            │      │該車。                    │
└──┴──────┴──────┴───┴─────────────┘
附表二：
┌──┬────┬───────────┬──┬──┬────────┐
│編號│偽造時間│被告偽造署押之文書名稱│署押│指印│   附卷頁數     │
│    │    │                      │    │    │                │
├──┴────┴───────────┴──┴──┴────────┤
│    附於臺南市警察局第三分局南市警三刑偵字第一０三號刑案偵查卷宗    │
├──┬────┬───────────┬──┬──┬────────┤
│    │八十七年│被告權利告知單        │二枚│二枚│未編頁碼        │
│一  │二月二十│（一式二份）          │    │    │                │
│    │四日晚上│                      │    │    │                │
│    │七時許  │                      │    │    │                │
├──┼────┼───────────┼──┼──┼────────┤
│    │八十七年│警局偵訊（調查）筆錄  │一  │八枚│第一頁正、背面及│
│二  │二月二十│                      │    │    │第二頁          │
│    │四日晚上│                      │    │    │                │
│    │七時許  │                      │    │    │                │
├──┴────┴───────────┴──┴──┴────────┤
│    附於臺灣臺南地方法院檢察署八十七年度偵字第二八六五號偵查卷內    │
├──┬────┬───────────┬──┬──┬────────┤
│    │八十七年│臺灣臺南地方法院檢察署│一枚│ 無 │第八頁          │
│三  │二月二十│訊問筆錄              │    │    │                │
│    │四日下午│                      │    │    │                │
│    │四時二十│                      │    │    │                │
│    │分許    │                      │    │    │                │
├──┼────┼───────────┼──┼──┼────────┤
│    │八十七年│被告權利告知單        │一枚│無  │第九頁          │
│四  │二月二十│                      │    │    │                │
│    │四日下午│                      │    │    │                │
│    │四時二十│                      │    │    │                │
│    │分許    │                      │    │    │                │
└──┴────┴───────────┴──┴──┴────────┘


司法院資訊處製作；財團法人民間司法改革基金會備份。
